---
title: "WHO_data"
output: html_notebook
---

WHO udostępnia API, które pozwala ściągać udostępniane dane kontstrując odpowiedni link (https://www.who.int/data/gho/info/gho-odata-api). Niezależna biblioteka dla R (https://rdrr.io/cran/WHO/f/vignettes/who_vignette.Rmd) pozwala na wygodne konstruowanie takich zapytań do API.

1. Aby dobrac się do interesujących nas danych musimy poznać ich "kod". Poniższy skrypt wyciąga wszystkie kody (30k+). (N.B: Podgląd wyświetla jedną kolumnę na raz, aby obejrzeć pozostałe trzeba użyć strzałki po prawej stronie nagłówka wyswietlonej kolumny) 

```{r warning=FALSE}
library(WHO)
library(dplyr)

codes <- get_codes()
glimpse(codes)
head(codes)

```

2. Następnie możemy przeszukać powyższą ramkę słowem kluczowym, przykład poniżej dla "life expectancy" 

```{r}
codes[grepl("[Ll]ife expectancy", codes$display), ]

```

3. Znając kod możemy ściągnać interesujące nas dane do ramki danych i zapisać do pliku... 

```{r}

df <- get_data("WHOSIS_000001")

glimpse(df)
head(df)

wd1 <- getwd()
setwd("..")
setwd("..")
wd2 <- setwd("./data/blukasz_data")
getwd()

write.csv(x=df, file="WHOSIS_000001.csv")

```

4.... i przedstawić je w formie graficznej

```{r}
library(ggplot2)

df %>% 
  filter(sex == "Both sexes" & year >=2010) %>% 
  group_by(region, year) %>%
  summarise(value = mean(value)) %>% 
  ggplot(aes(x = year, y = value, color = region, linetype = region)) +
  geom_line(size = 1) +
  theme_light(9) +
  labs(x = NULL, y = "Years\n", 
       linetype = NULL, color = NULL,
       title = "Life expectancy at birth\n")

```


To samo dla:
"Infant mortality" - MDG_0000000001 

```{r}
df <- get_data("MDG_0000000001")

glimpse(df)
head(df)

wd1 <- getwd()
setwd("..")
setwd("..")
wd2 <- setwd("./data/blukasz_data")
getwd()

write.csv(x=df, file="MDG_0000000001.csv")

```

```{r}
library(ggplot2)

df %>% 
  filter(sex == "Both sexes" & year >=2010) %>% 
  group_by(region, year) %>%
  summarise(value = mean(value)) %>% 
  ggplot(aes(x = year, y = value, color = region, linetype = region)) +
  geom_line(size = 1) +
  theme_light(9) +
  labs(x = NULL, y = "Deaths per 1000 live births\n", 
       linetype = NULL, color = NULL,
       title = "Infant mortality rate\n",
       subtitle = "Probability of dying between birth and age 1\n")

```

oraz "Poverty index" - SI_POV_DAY1

```{r}
df <- get_data("SI_POV_DAY1")

glimpse(df)
head(df)

wd1 <- getwd()
setwd("..")
setwd("..")
wd2 <- setwd("./data/blukasz_data")
getwd()

write.csv(x=df, file="SI_POV_DAY1.csv")


```

```{r}
library(tidyr)

df %>%
  drop_na(region) %>%
  filter(year >= 2010) %>%
  filter(!(region == "Africa" & year == 2017)) %>%
  group_by(region, year) %>%
  summarise(value = mean(value)) %>% 
  ggplot(aes(x = year, y = value, color = region, linetype = region)) +
  geom_line(size = 1) +
  theme_light(9) +
  labs(x = NULL, y = "%\n", 
       linetype = NULL, color = NULL,
       title = "Poverty\n",
       subtitle = "Proportion of population below the international poverty line of US$1.90 per day\n")

```

